臺灣桃園地方法院民事裁定
111年度監宣字第442號
聲  請  人  呂芳    
代  理  人  陳瑜珮律師
相  對  人  呂劉錢妹

關  係  人  呂瑩    
上列聲請人聲請監護宣告事件，本院裁定如下：
    主  文
宣告呂劉錢妹（女，民國00年0月0日生，身分證統一編號：Z000
000000號）為受監護宣告之人。
選定呂芳（女，民國00年00月0日生，身分證統一編號：Z000000
000號）為受監護宣告之人呂劉錢妹之監護人。
指定呂瑩（女，民國00年0月0日生，身分證統一編號：Z0000000
00號）為會同開具財產清冊之人。
聲請費用由受監護宣告之人負擔。
    理  由
一、本件聲請意旨略以：聲請人為相對人之次女，相對人於民國
    109年11月6日經鑑定為身心障礙，領有第一類身心障礙證明
    ，嗣經尚語身心診所診斷罹患失智症，伴有行為障礙、巴金
    森氏症及高血壓，已致不能為意思表示或受意思表示或不能
    辨識其意思表示之效果。為此爰依民法第14條第1項、家事
    事件法第164條第1項規定，聲請本院准予對相對人為監護宣
    告，並選定聲請人為相對人之監護人暨指定關係人呂瑩為會
    同開具財產清冊之人，並提出戶籍謄本、身心障礙證明、診
    斷證明書、親屬系統表、同意書等件為證。
二、按「對於因精神障礙或其他心智缺陷，致不能為意思表示或
    受意思表示，或不能辨識其意思表示之效果者，法院得因本
    人、配偶、四親等內之親屬、最近一年有同居事實之其他親
    屬、檢察官、主管機關或社會福利機構之聲請，為監護之宣
    告。」民法第14條第1項定有明文。本件經本院以視訊方式
    於鑑定機關即周孫元診所鑑定醫師周孫元前點呼相對人年籍
    資料，相對人臥床、意識清楚，插鼻胃管、包尿褲、右手無
    法舉起，不能下床行走，就所詢問題多無回應或出聲無法辨
    識其意。鑑定人周孫元醫師對相對人心神及身體狀況初步診
    斷後表示：相對人為腦中風後失智症患者，其餘詳書面回覆
    等語，有本院111年7月26日訊問筆錄附卷可稽。另參酌周孫
    元診所出具精神鑑定報告結果略以：呂劉員符合失智症之診
    斷。因此心智缺陷，致其為意思表示、受意思表示及辨識意
    思表示效果之能力，均已達不能之程度等語，有該院檢附之
    精神鑑定報告書在卷足按。本院審酌相對人因精神障礙已致
    不能為意思表示或受意思表示，聲請人聲請對於相對人為監
    護之宣告，核無不合，應予准許。
三、次按「法院為監護之宣告時，應依職權就配偶、四親等內之
    親屬、最近一年有同居事實之其他親屬、主管機關、社會福
    利機構或其他適當之人選定一人或數人為監護人，並同時指
    定會同開具財產清冊之人。」「法院為前項選定及指定前，
    得命主管機關或社會福利機構進行訪視，提出調查報告及建
    議。監護之聲請人或利害關係人亦得提出相關資料或證據，
    供法院斟酌。」「法院選定監護人時，應依受監護宣告之人
    之最佳利益，優先考量受監護宣告之人之意見，審酌一切情
    狀，並注意下列事項：㈠受監護宣告之人之身心狀態與生活
    及財產狀況。㈡受監護宣告之人與其配偶、子女或其他共同
    生活之人間之情感狀況。㈢監護人之職業、經歷、意見及其
    與受監護宣告之人之利害關係。法人為監護人時，其事業之
    種類與內容，法人及其代表人與受監護宣告之人之利害關係
    。」民法第1111條第1項、第2項、第1111條之1分別定有明
    文。
四、本院經囑請桃園市社會工作師公會對兩造進行訪視，訪視評
    估結果略以：
    ㈠需求評估：
      據聲請人說明，相對人所有日常生活起居均仰賴印尼籍看
      護照顧。相對人現確診新冠肺炎而於林口長庚醫院住院治
      療中，因相對人所住醫院不接受探訪與提供視訊協助，致
      訪員無法就相對人身心狀態與受照顧情形進行實訪，故有
      關相對人實際身心狀況，建請參酌醫療鑑定報告。聲請人
      為協助相對人完成相對人配偶過世後之繼承手續，故提出
      本案之聲請。
    ㈡建議：　　
　　　本案之聲請人為相對人次女，關係人為相對人長女，相對
      人現於林口長庚醫院住院治療中，由醫護人員協助相對人
      日常生活起居。聲請人主責保管相對人財務資料與處理相
      對人所有事務，目前每月看護費用以及醫療所需之費用由
      相對人配偶遺留之現金存款支付，不足處則由聲請人與關
      係人補貼。經訪視，聲請人具擔任監護人意願，關係人具
      擔任會同開具財產清冊之人意願。綜合評估聲請人與關係
      人的陳述，未見明顯不適任之消極原因，但受新型冠狀肺
      炎防疫措施影響，致相對人目前所住之林口長庚醫院禁止
      所有訪客探視，故就相對人之實際身心狀況，建請鈞院詳
      參醫療鑑定報告，並以相對人最佳利益為考量，參酌相關
      事證後，予以綜合裁量之等語，此有桃園市社會工作師公
      會函附桃園市政府社會局社會工作科監護（輔助）宣告調
      查訪視報告在卷可參。
五、綜合上情，本院審酌聲請人為相對人次女，主責相對人所有
    事務並補貼相對人所需之費用，未來仍安排相對人受居家照
    顧，並由印尼籍看護工照顧，且其具有擔任監護人之意願，
    可提供相對人良好之生活照顧與保護，力能擔負相對人監護
    人之職務無疑；另就指定會同開具財產清冊之人部分，關係
    人為相對人長女，目前部份負擔相對人所需之費用，亦有擔
    任會同開具財產清冊之人意願，關係人並無明顯不適任之情
    形，故由關係人擔任會同開具財產清冊之人，應能致力維護
    相對人之權益甚明，自無不當。本院爰依前揭法律規定，選
    定聲請人為相對人之監護人，併指定關係人為會同開具財產
    清冊之人。又依民法第1113條準用同法第1099條、第1099條
    之1之規定，於監護開始時，監護人對於受監護宣告人之財
    產，應會同關係人於2個月內開具財產清冊，並陳報法院，
    於開具完成並陳報法院前，監護人對於受監護宣告人之財產
    ，僅得為管理上必要之行為，附此敘明。
六、爰依家事事件法第164條第2項，裁定如主文。
中    華    民    國   111    年    8     月    12    日
                  家事法庭    法  官  林文慧
以上正本證明與原本無異。
如對本裁定抗告須於裁定送達後10日內向本院提出抗告狀，並繳
納抗告裁判費新台幣1,000 元。
中　　華　　民　　國　　111 　年　　8 　　月　　12　　日
                              書記官 蘇珮瑄